【裁判字號】    95,交聲,745
【裁判日期】    951024
【裁判案由】    違反道路交通管理處罰條例聲明異議
【裁判全文】
臺灣士林地方法院交通事件裁定         95年度交聲字第745號
原處分機關  交通部公路總局臺北區監理所基隆監理站
異  議  人
即受處分人  甲○○
上列異議人即受處分人因違反道路交通管理處罰條例案件，對交
通部公路總局臺北區監理所基隆監理站於民國95年9 月15日所為
之處分（原處分案號：基監字第裁42-1AB228035號）聲明異議，
本院裁定如下：
    主  文
原處分撤銷。
甲○○在禁止臨時停車處所停車，處罰鍰新臺幣陸佰元。
    理  由
一、按人行道不得臨時停車、且禁止臨時停車之處所不得停車，
    道路交通安全規則第111 條第1 項第1 款、第112 條第1 項
    第1 款定有明文；又汽車駕駛人在禁止臨時停車處所停車者
    ，依道路交通管理處罰條例第56條第1 項第1 款之規定，處
    新臺幣（下同）600 元以上1,200 元以下之罰鍰；且前述規
    定於機車亦有適用，道路交通安全規則第2 條第1 項第1 款
    、道路交通管理處罰條例第3 條第8 款均可資參照。至「人
    行道」，乃指為專供行人通行之騎樓、走廊，及劃設供行人
    行走之地面道路，與人行天橋及人行地下道，此觀依道路交
    通管理處罰條例第3 條第3 款規定自明。
二、原處分意旨略以：異議人甲○○所有之車牌號碼DJM-880 號
    輕型機車，於民國95年8 月2 日下午3 時26分許，在臺北市
    ○○路76號旁經臺北市停車管理處交通助理員黃偉仲逕行舉
    發「在設有禁止停車標誌之處所停車」之違規，依違反道路
    交通管理處罰條例第56條第1 項第4 款規定，處罰鍰600 元
    等語。
三、異議意旨略以：異議人於95年8 月2 日下午3 時26分許前往
    松廉路信義區聯合醫院就醫，因見該處停滿機車且地上沒劃
    紅線及禁止停車，認為可停放機車，遂將車牌號碼DJM-880
    號輕型機車停放於松廉路信義區聯合醫院前花圃紅磚上，嗣
    就醫完畢後即收到逕行舉發通知單，爰依法聲明異議云云。
四、經查：
  (一)異議人甲○○於95年8 月2 日下午3 時26分許，將其所有之
    車牌號碼DJM-880 號輕型機車停放於臺北市○○路76號前之
    事實，業據異議人自承在卷，並有採證照片、臺北市政府交
    通局舉發違反道路交通管理事件通知單（原舉發案號：北市
    交停字第1AB228035 號）附卷可稽，此部分事實洵堪認定。
  (二)再細繹採證照片所示異議人所有之上開機車停放位置，確未
    見明顯之禁止停車標誌牌，惟該路段確實立有「騎樓、人行
    道禁止停車」標誌牌供駕駛人遵循辨識等情，有照片1 紙在
    卷可按，足認該路禁止停放車輛。
  (三)況查，異議人停放機車位置，係靠近聯合醫院前花圃樹叢的
    位置，該處並未劃有白線機車停車格，顯非規劃之機車停車
    區，除有採證照片外，尚有受處分人卷附提供之照片8 幀附
    卷可參。則反面析之，該處既已明白劃設允許停放機車之停
    車格位，未劃機車停車格位之部分即非得任意停放車輛。
  (四)又異議人停放機車路段，既設有「騎樓、人行道禁止停車」
    標誌牌供駕駛人遵循辨識等情，已如前述，該路段顯已實施
    機車全面退出騎樓、人行道之停放管制。查「人行道」為專
    供行人通行之騎樓、走廊，及劃設供行人行走之地面道路，
    非唯禁止停放汽機車，縱臨時停車亦在禁止之列，此觀道路
    交通安全規則第111 條第1 項第1 款、第112 條第1 項第1
    款、道路交通管理處罰條例第3 條第3 款、第55條第1 款、
    第56條第1 項第1 款規定至明，異議人自不得諉為不知。又
    自再從該路段鋪設路磚材質，亦可知悉異議人停放機車之靠
    近花圃樹叢係供行人行走、站立、休息與等候之人行道，至
    該處空間雖係位於花圃之間，但仍構成整體人行道之一部，
    即不得於該處停車，是異議人辯稱：該處並無劃紅線及禁止
    停車之標誌設置云云，顯與事實不符，不足採信。本件事證
    明確，異議人於人行道上違規臨時停車之行為，堪以認定。
    。
五、原處分機關認異議人即受處分人違規行為明確，固非無見。
    惟其引用道路交通管理處罰條例第56條第1 項第4 款「在設
    有禁止停車標誌、標線之處所停車者」資為裁罰之依據，則
    有疑問。查人行道既屬禁止停車之處所，法已明定，則縱然
    臺北市停車管理處在人行道上設有禁止停車之標誌，亦屬贅
    設，不應以此贅設之禁制標誌作為裁罰本件受處分人之依據
    ，本院因認原處分機關逕依道路交通管理處罰條例第56條第
    1 項第4 款裁罰受處分人，尚有未洽，自應由本院予以撤銷
    ，並改依首揭道路交通管理處罰條例第56條第1 項第1 款、
    違反道路交通管理事件統一裁罰基準表之規定，裁罰異議人
    即受處分人如主文第2 項所示，以資適法。
六、據上論斷，應依道路交通案件處理辦法第20條前段，裁定如
    主文。
中    華    民    國    95    年    10    月    24    日
                    交通法庭法  官  許辰舟
以上正本證明與原本無異。
如不服本裁定應於裁定送達後5日內向本院提出抗告狀。
                          書記官  洪忠改
中    華    民    國    95    年    10    月    24    日


司法院資訊處製作；財團法人民間司法改革基金會備份。
